【裁判字號】    97,上重訴,11
【裁判日期】    970528
【裁判案由】    違反毒品危害防制條例
【裁判全文】
臺灣高等法院臺中分院刑事判決        97年度上重訴字第11號
上  訴  人  臺灣彰化地方法院檢察署檢察官
上  訴  人
即  被  告  戊○○
                    （現另案於台灣彰化監獄執行中）
選任辯護人  張奕群律師
上列上訴人因被告違反毒品危害防制條例等案件，不服臺灣彰化
地方法院中華民國96年12月20日第一審判決（民國96年度訴字第
1112號，起訴案號：臺灣彰化地方法院檢察署民國96年度偵字第
2223號），提起上訴，本院判決如下：
    主  文
原判決撤銷。
戊○○共同販賣第一級毒品，累犯，處有期徒刑拾陸年。扣案之
第一級毒品海洛因肆包（合計淨重零點伍玖公克）沒收銷燬之；
扣案之販賣第一級毒品所得財物新台幣玖萬玖仟伍佰元，沒收之
。又明知為禁藥而轉讓，累犯，處有期徒刑陸月，減為有期徒刑
月。又明知為禁藥而轉讓，累犯，處有期徒刑陸月，減為有期
徒刑月。又轉讓第一級毒品，累犯，處有期徒刑壹年貳月，減
為有期徒刑柒月。應執行有期徒刑拾陸年捌月，扣案之第一級毒
品海洛因肆包（合計淨重零點伍玖公克）沒收銷燬之；扣案之販
賣第一級毒品所得財物新台幣玖萬玖仟伍佰元，沒收之。
    事  實
一、戊○○（綽號老牛）前於民國88年間，曾因違反槍砲彈藥刀
    械管制條例案件，經原審法院判處有期徒刑5年確定，而其
    入監服刑後，於91年1月10日因假釋付保護管束而出監，於
    93年3月17日因保護管束期滿未經撤銷而視為執行完畢。竟
    仍不知悔改，明知海洛因為毒品危害防制條例第2條第2項第
    1款所列管之第一級毒品，不得非法持有、轉讓及販賣，竟
    仍自民國95年9月間某日起，或單獨基於販賣海洛因以牟利
    包括一罪之犯意，（自95年9月間某日起至同年10月間某日
    止）或併與詹惟舜共同（自95年10月間某日起至96年1月初
    某日止，詹惟舜綽號阿弟，現由原審法院另案審理中）基於
    販賣第一級毒品海洛因以牟利之包括一罪之犯意聯絡，以戊○○所使用屬案外人龐宗玲所有之門號0000-000000號行動
    電話為聯絡工具，由購毒者撥打其上開門號行動電話並約定
    相關購毒之細節後，其再自行或指派詹惟舜前往約定地點交
    貨取款販賣海洛因之方式，而為下述販賣海洛因之犯行：
（一）甲○○（綽號眼鏡）與乙○○係男女朋友，兩人均染有施
      用海洛因之惡習，渠等遂自95年9月間某日起，至96年1月
      初某日止，推由甲○○利用乙○○所使用之門號0000-000
      000號行動電話撥打戊○○所使用之上開門號行動電話，
      而與戊○○約定欲購買之海洛因數量及交易地點後，由戊○○自行或指派詹惟舜前往甲○○位於彰化縣和美鎮○○
      路9號之居所、該居所附近之土地公廟或位於彰化縣和美
      鎮○○路、美寮路路口之「萊爾富便利商店」等處，而先
      後將海洛因販賣予甲○○及乙○○共15次，其中5次販賣
      價格為新臺幣（下同）3,000元之海洛因，4次販賣價格為
      2,000元之海洛因，6次販賣價格為1,000元之海洛因。
（二）陳金池（綽號臭埔仔）自95年9月間某日起，至同年11月4
      日止，利用其所使用之門號0000-000000號行動電話撥打
      戊○○所使用之上開門號行動電話，而與戊○○約定欲購
      買之海洛因數量及交易地點後，由戊○○自行或指派詹惟
      舜前往陳金池位於彰化縣鹿港鎮人和巷44號住處，或由陳
      金池前往戊○○位於彰化縣和美鎮○○路○段324號之住處
      後，由戊○○或詹惟舜先後將海洛因販賣予陳金池共10次
      ，每次均販賣重量為4分之1臺錢、價格為6,000元之海洛
      因。
（三）丁○○（為陳金池之兄）先後於95年10月6日、同年11月1
      7日，利用其所使用之門號0000-000000號行動電話撥打戊○○所使用之上開門號行動電話，而與戊○○約定欲購買
      之海洛因數量及交易地點後，第1次由戊○○自行前往彰
      化縣鹿港鎮○○路路旁，販賣價格為2,000元之海洛因予
      丁○○，第2次戊○○則要求丁○○改撥打詹惟舜所使用
      之門號0000-000000號行動電話，而與詹惟舜聯繫後，由
      詹惟舜前往彰化縣和美鎮某不詳地點，販賣價格為3,000
      元之海洛因予丁○○。
（四）楊宏志（綽號黑狗、阿志）於95年11月4日，利用其所使
      用之門號0000-000000號行動電話，撥打戊○○所使用之
      上開門號行動電話，而與戊○○約定欲購買之海洛因數量
      及交易地點後，戊○○即與詹惟舜一同前往位於彰化縣和
      美鎮○○路之「弘裕紡織廠」附近，販賣價格為3,000元
      之海洛因予楊宏志。而自該次交易後，戊○○即要求楊宏
      志改撥打詹惟舜所使用之門號0000-000000號行動電話，
      而推由詹惟舜代其處理販賣海洛因予楊宏志之事宜。楊宏
      志即自95年11月間某日起至96年1月間某日止，利用其所
      使用之行動電話，撥打詹惟舜所使用之上開門號行動電話
      ，而與詹惟舜約定欲購買之海洛因數量及交易地點後，詹
      惟舜即將戊○○已事先包裝好之海洛因，帶至位於彰化縣
      和美鎮○○路之「全家便利商店」外、位於彰化縣和美鎮
      ○○路之「弘裕紡織廠」等處，先後販賣海洛因予楊宏志
      5次，每次均販賣價格為500元之海洛因。
二、戊○○明知海洛因為毒品危害防制條例所列管之第一級毒品
    ；甲基安非他命則為同條例所列管之第二級毒品，亦為藥事
    法所管制之禁藥，不得非法轉讓，竟分別起意，於下列時、
    地先後轉讓甲基安非他命、海洛因給黃登賢：
  (一)戊○○於95年11月23日19時39分許，經黃登賢以0000000000
    號行動電話與戊○○所使用之0000000000號行動電話聯絡後
    ，於當天晚上某時，在彰化縣彰化市○○路黃昏市場旁邊戊○○之女友龐宗玲租屋處外面，轉讓約四分之一錢的甲基安
    非他命給黃登賢施用。
  (二)95年12月19日凌晨零時6分許，黃登賢以0000000000號行動
    電話與戊○○所使用之上開行動電話聯絡後，戊○○即於當
    日某時在同上址龐宗玲租屋處外面，轉讓約四分之一錢的甲
    基安非他命給黃登賢。
  (三)95年12月20日21時22分許，黃登賢以0000000000號行動電話
    與戊○○所使用之上開行動電話聯絡後，戊○○即於當天晚
    上某時，在彰化縣和美鎮○○路戊○○之租屋處，轉讓約四
    分之一錢的甲基安非他命及約五百元的海洛因給黃登賢施用
    。
三、案經員警接獲線報，乃報請對戊○○所使用之上開門號行動
    電話施以通訊監察，並循線於96年3月1日下午5時25分許，
    在彰化縣彰化市○○○街與平和九街口查獲戊○○，並扣得
    海洛因4包（合計淨重0.59公克）及販毒所得財物合計99,50
    0元（共扣得175,000元，其中75,500元非販毒所得）。
四、案經彰化縣警察局和美分局報告臺灣彰化地方法院檢察署檢
    察官偵查起訴。
    理  由
壹、證據能力方面：
    按被告以外之人於審判外之言詞或書面陳述，除法律有規定
    者外，不得作為證據，又被告以外之人於審判外之陳述，雖
    不符刑事訴訟法第一百五十九條之一至第一百五十九條之四
    之規定，而經當事人於審判程序同意作為證據，法院審酌該
    言詞陳述或書面陳述作成時之情況，認為適當者，亦得為證
    據。當事人於法院調查證據時，知有同法第一百五十九條第
    一項不得為證據之情形，而未於言詞辯論終結前聲明異議者
    ，視為有前項同意，刑事訴訟法第一百五十九條第一項、第
    一百五十九條之五分別定有明文。又被告以外之人於審判外
    向法官所為之陳述，得為證據。被告以外之人於偵查中向檢
    察官所為之陳述，除顯有不可信之情況者外，得為證據。亦
    為刑事訴訟法第一百五十九條之一所明定。證人黃登賢、龐
    宗玲於警詢中之證述，檢察官、被告及辯護人於原審及本院
    審判程序中均未對上開言詞陳述提出任何異議，渠等知悉該
    言詞陳述為傳聞證據而未於言詞辯論終結前聲明異議，本院
    再審酌該等言詞陳述作成時之客觀條件及環境，認其等心理
    狀態健全，並無受到脅迫、利誘或詐欺，而所證述之內容又
    無顯不可信之情事等一切狀況，認為適當，依上開刑事訴訟
    法之規定，認均得採為認定本件犯罪事實所憑之證據。又證
    人甲○○、乙○○、丁○○、陳金池、楊宏志、黃登賢、龐
    宗玲等人於檢察官偵查中之證述，經查並無顯不可信之情況
    ，揆之前揭刑事訴訟法第159條之1之規定，得為證據。辯護
    人主張證人甲○○、楊宏志、陳金池、丁○○等人於檢察官
    偵查中之證述無證據能力云云，尚非可採。另證人甲○○、
    乙○○、丁○○、陳金池、楊宏志於原審審理中，及證甲○○、丁○○、己○○等人於本院審理時到庭具結經交互詰問
    所為證言，均有證據能力，自不待言，合先敘明。
貳、認定犯罪事實所憑之證據及認定之理由：
一、訊據被告戊○○固坦承上揭轉讓第一級毒品海洛因及第二級
    毒品併為禁藥之甲基安非他命之犯行，惟矢口否認有何販賣
    第一級毒品海洛因之犯行，辯稱：門號0000-000000號行動
    電話並非伊使用，伊確實有拿海洛因給乙○○及甲○○，但
    並不是買賣，因為他們說他們在大陸有海洛因，所以叫伊先
    借他們海洛因，等他們去大陸拿回海洛因後，再還給伊；陳
    金池及丁○○是兄弟，伊與他們會一起合資購買海洛因，因
    為這樣買到的海洛因品質會比較好，又丁○○曾經表示要向
    伊購買海洛因，但伊拒絕；至於楊宏志部分，伊是有時會去
    楊宏志家中，楊宏志會請伊吃燕窩，之後伊才拿海洛因請楊
    宏志施用云云。辯護人則為被告辯護稱：證人乙○○、甲○○、丁○○於審理時所證，與渠等於偵訊中所證，關於被告
    販賣海洛因之次數、數量及交易之地點等細節，前後均不相
    符，且與通訊監察譯文有若干不符之處，實難以採信，另證
    人陳金池、楊宏志於原審審理時已證述並未向被告購買海洛
    因等語明確，請諭知被告無罪之判決云云。
二、惟查：
    按證人之陳述有部分前後不符，或相互間有所歧異時，或因
    記憶淡忘、或事後迴護被告、或因其他事由所致，究竟何者
    為可採，法院仍得本其自由心證予以斟酌，非謂一有不符或
    矛盾，即應認其全部均為不可採信；尤其關於行為動機、手
    段及結果等之細節方面，證人之證言，有時亦有予渲染之可
    能；然其基本事實之陳述，若果與真實性無礙時，則仍非不
    得予以採信（最高法院74年臺上字第1599號判例要旨、90年
    度臺上字第6078號判決要旨參照）；況認事採證、證據之取
    捨及證據證明力之判斷，俱屬事實審法院之職權，苟無違證
    據法則，自不能指為違法；是供述證據前後雖有差異或矛盾
    ，事實審法院非不可本於經驗及論理法則，斟酌其他情形，
    作合理之比較，定其取捨；其就供述證據之一部，認為真實
    者，予以採取，亦非法則所不許。因之，證人供述之證據，
    前後縱有差異，事實審法院依憑證人前後之供述證據，斟酌
    其他證據，本於經驗法則與論理法則，取其認為真實之一部
    ，作為論罪之證據，自屬合法（最高法院90年度臺上字第69
    43號判決要旨參照）。經查：
  1.被告上開販賣第一級毒品海洛因之犯行，已據證人乙○○、
    甲○○於偵查中、原審審理時（見偵查卷第34至35頁、40頁
    ，原審卷(二)第3至5頁、49頁背面至52頁）、丁○○於偵查中
    、原審及本院審理時（見偵查卷第60至61頁、原審卷(二)第
    48至49頁、本院卷第96頁背面至98頁）及證人陳金池、楊宏
    志於偵查中（見偵查卷第77至78頁、31至32頁）證述甚詳，
    而證人陳金池、丁○○於偵查中復分別指認被告及詹惟舜之
    照片即為販賣渠等海洛因之綽號「老牛」及「阿弟」之人，
    亦有嫌犯照片指認表4張及指認照片6張附卷可按；再扣案之
    白粉4包，經送請法務部調查局鑑定結果，確係海洛因無訛
    ，合計淨重0.59公克，有該局96年3月31日調科壹字第09623
    029720號鑑定通知書1紙在卷可參；此外復有臺灣彰化地方
    法院檢察署95年彰檢榮敏聲監字第481號、聲監續字第497號
    、第555號、第603號、第665號、第721號及96年彰檢榮敏聲
    監續字第5號通訊監察書影本各1份、門號0000-000000號行
    動電話之通訊監察譯文1份、門號0000-000000號、0000-000
    000號行動電話之通聯調閱查訊單各1紙、甲○○記載之阿兄
    帳目一覽表影本2紙附卷，以及海洛因4包（合計淨重0.59公
    克）、販毒所得99,500元扣案足資可證，已堪認定被告此部
    分犯行。
  2.查門號0000-000000號行動電話自95年9月間起至96年1月初
    止，確係由被告所使用乙節，業據證人龐宗玲於偵查中證述
    ：「我的電話中〈老公0000-000000〉是戊○○所使用。我
    去年10月份剛認識他時，他有用過該電話，去年12月底至今
    年1月初，我和他同居時，電信公司通知要停掉，因為那是
    易付卡，戊○○除了該線電話外，還使用0000 -000000號」
    等語在卷（見偵查卷第17頁），核與證人甲○○、丁○○、
    陳金池、楊宏志於偵查中證稱：門號0000-000000號行動電
    話係綽號「老牛」之男子使用，而「老牛」即是被告等語相
    符，此外並有龐宗玲所持用行動電話內之通訊錄照片2張附
    卷可佐（見偵查卷第16頁），足認自95年9月間起至96年1月
    初止，被告確為門號0000-000000號行動電話之使用人無誤
    ，是以被告辯稱門號0000-000000號行動電話並非伊使用云
    云，尚難採信。
  3.被告雖辯稱伊雖曾拿海洛因給甲○○及乙○○，但並非販賣
    ，只是先借給他們云云，惟證人甲○○及乙○○於偵查及原
    審審理時均明確證述渠等確係拿錢向被告及詹惟舜購買海洛
    因，並非借用之關係等語明確，且依卷附之上揭門號0000-0
    00000號行動電話通訊監察譯文，證人甲○○確曾使用門號
    0000-000000號行動電話撥打被告所使用之上開門號行動電
    話，而與被告聯繫交易海洛因之細節如下：『95年10月9
    日21時許：「Ｂ（甲○○）：喂！兄仔！Ａ（戊○○）：是
    。Ｂ：你可以用1仔給我嗎？Ａ：好啦！我等一下打電話給
    你。Ｂ：喔好！」；95年10月9日21時8分許：「Ｂ（甲○○）：喂！兄仔！Ａ（戊○○）：你過來我說的那裡。Ｂ：
    你說的那裡我不知道。Ａ：土地公伯那裡。Ｂ：是，我住在
    這裡而已。Ａ：過去那裡，你點個香，我就到了。Ｂ：好。
    」；95年10月9日21時14分許：「Ｂ（甲○○）：喂！兄
    仔！Ａ（戊○○）：你有要來嗎？Ｂ：有啊，不是在德美路
    這裡嗎？Ａ：土地公伯這裡啊！Ｂ：土地公伯這裡？夜市這
    裡啊！Ａ：不是那一間啦！在診所這裡啦！Ｂ：你說哪一邊
    ？Ａ：德美路這裡。Ｂ：喔我知道了，診所那裡轉進去嗎？
    Ａ：在診所對面不是有一間診所嗎！電話中都要講這麼明，
    我那天在跟你講你都沒有再聽！Ｂ：好我馬上到。」（見警
    卷第40頁）；95年10月10日20時17分許：「Ａ（戊○○）
    ：喂！Ｂ（甲○○）：兄仔！跟昨天一樣。Ａ（戊○○）：
    跟昨天一樣？Ｂ：嗯！3千。Ａ：這樣喔！我在彰化等一下
    打電話給你。Ｂ：好。」；95年10月10日20時35分許：「
    Ａ（戊○○）：喂！Ｂ（甲○○）：兄仔！剛剛沒接到。Ａ
    ：你來這個美寮路跟彰新路這裡。Ｂ：我知道。Ａ：這裡有
    一家便利商店。Ｂ：好啊。Ａ：新開的。Ｂ：我到的話我打
    給你。Ａ：差不多5到10分鐘？Ｂ：10分鐘好了。Ａ：你是
    要馬上出來嗎？Ｂ：是啊！Ａ：我會叫我一個少年的去啦。
    」（見警卷第41頁）；95年10月10日20時47分許：「Ａ（
    戊○○）：喂！Ｂ（甲○○）：萊爾富嗎？Ａ：喔！萊爾富
    對啦！Ｂ：我到了。Ａ：我叫一個少年的過去。Ｂ：這樣喔
    ！我和我七仔啦！」（見警卷第42頁）；95年10月11日20
    時40分許：「Ｂ（甲○○）：喂！阿兄喔！Ａ（戊○○）：
    是。Ｂ：用81好嗎？Ａ：81喔？我等一下再打給你。Ｂ：好
    。」（見警卷第45頁）；95年10月12日22時31分許：「Ｂ
    （甲○○）：喂！阿兄。Ａ（戊○○）：你去夜市那支青紅
    燈那裡。Ｂ：夜市那支。Ａ：星期六那裡。Ｂ：好，81，8
    分之1。Ａ：好。」（見警卷第45頁）；95年10月12日22
    時44分許：「Ａ（戊○○）：你剛剛怎麼沒接。Ｂ（甲○○
    ）：剛剛我被臨檢，你沒看到嗎？Ａ：你不會走喔！Ｂ：我
    電話就是不敢接啊，等著被臨檢。Ａ：有怎樣嗎？Ｂ：沒有
    啦！不然現在怎麼打給你。Ａ：對啦，你看到警察車不會先
    走喔！Ｂ：來不及了，我就被他攔下來了。Ａ：警察車都有
    在閃，怎麼會來不及。Ｂ：我就停在路邊，沒發動停很久，
    你都沒來就停下來。Ａ：沒啦！你看到警察車你就要先走啊
    ！怎麼還停下來！Ｂ：我跟我七仔一起啦！沒事啦！Ａ：沒
    事就好。Ｂ：我還要在這裡還是怎樣。Ａ：你現在騎到前面
    16 8 ，你知道嗎？168檳榔攤。Ｂ：往前面，往和美嗎？Ａ
    ：好。」（見警卷第45至46頁）；95年11月23日15時44分
    許：「Ａ（戊○○）：喂！Ｂ（甲○○）：阿兄喔！Ａ：怎
    樣啦！Ｂ：我想跟你撥個1千。Ａ：你在那裡啦？Ｂ：在家
    。Ａ：我在路上回去再打給你。Ｂ：喔好。」；95年11月
    23 日15時59分許：「Ｂ（甲○○）：喂！阿兄。Ａ（戊○○）：你在你家喔？Ｂ：對啊。Ａ：你現在馬上過來麥當勞
    這裡。Ｂ：好我馬上到。」（見警卷第73頁）；95年11月
    23日21時57分許：「Ａ（戊○○）：喂！Ｂ（甲○○）：阿
    兄，等一下再跟你處理2張。Ａ：好啦！Ｂ：差不多11點多
    那裡。Ａ：好。」；95年11月23日23時53分許：「Ａ（戊○○）：喂！Ｂ（甲○○）：有在這邊嗎？Ａ：怎樣？Ｂ：
    少1個1千，先處理1千就好了。Ａ：1嗎？Ｂ：現在嗎？Ａ：
    好啦！Ｂ：要怎麼樣？Ａ：我等一下打給你。Ｂ：好。」；
    95年11月24日1時23分許：「Ｂ（甲○○）：喂！Ａ（戊○○）：你在那裡？Ｂ：一樣啊在家啊。Ａ：過去麥當勞門
    口。Ｂ：好。Ａ：馬上來。Ｂ：好，阿兄順便跟你要2根煙
    。Ａ：好。Ｂ：謝謝。」』（見警卷第75頁），顯示證人甲○○每次撥打電話予被告時，均直接與被告約定要購買之數
    量（即譯文中顯示之「1仔」、「3千」、「81」、「1千」
    ，此據證人甲○○於偵查中證述在卷）及交易之地點，並無
    任何借用海洛因之表示；復參諸卷附證人甲○○製作之阿兄
    帳目一覽表（見原審卷第45至46頁），其上記載證人甲○○
    向被告所購買海洛因之數量、時間及已交付、尚賒欠之金額
    等，更足徵被告係基於販賣之意思而將海洛因交付予證人甲○○、乙○○，而非借用關係，顯然被告前開所辯亦係畏罪
    卸責之詞，實難採信。
  4.被告又辯稱伊與丁○○曾一起合購海洛因，丁○○雖曾表示
    要向伊購買海洛因，但伊拒絕云云，惟證人丁○○於偵查中
    、原審及本院審理時已明確證述其確曾向被告及詹惟舜購買
    海洛因等語，且依卷附上揭門號0000-000000號行動電話通
    訊監察譯文，證人丁○○確曾使用門號0000-000000號行動
    電話撥打被告所使用之上開門號行動電話，而與被告聯繫交
    易海洛因之細節如下：『95年10月6日12時36分許：「Ａ
    （戊○○）：喂！你要出來嗎？Ｂ（丁○○）：好。Ａ：喔
    ！Ｂ：好。」；95年10月6日12時50分許：「Ａ（戊○○
    ）：喂！Ｂ（丁○○）：欠02啦！Ａ：16嗎？Ｂ：對啦！Ａ
    ：16就對了。Ｂ：是。Ａ：好啦。」（見警卷第35頁）；
    95 年11月17日1時22分許：「Ａ（戊○○）：喂！Ｂ（丁○○）：大仔喔！Ａ：嗯。Ｂ：你有在我們這邊嗎？Ａ：怎樣
    ，你小弟是出事喔！Ｂ：沒錯沒錯。Ａ：怎麼沒回來？Ｂ：
    他那個有好幾條。Ａ：什？Ｂ：1條恐嚇的1條詐欺的，這2
    條，還有1條偷抓雞的。Ａ：去執行了嗎？Ｂ：沒有，是沒
    去開庭的。Ａ：喔，那要等判決。Ｂ：嗯！Ａ：那怎樣？Ｂ
    ：我這裡有3千ㄟ。Ａ：3千…你打給我的少年的啊！Ｂ：幾
    號？Ａ：啊！我的少年的現在在跟人家吵架，現在在市內他
    那個0916。Ｂ：等一下我記一下，0916再來。Ａ：601794，
    你就說你是臭埔他大仔就可以了。Ｂ：好。」』（見警卷第
    71 頁），顯示證人丁○○每次撥打電話予被告時，均直接
    向被告表明要購買之數量（即譯文中顯示之「02」、「16」
    、「3千」，此據證人丁○○於偵查中證述在卷），並無任
    何合購海洛因之表示，被告亦未表達任何拒絕之意，於95年
    11 月17日時甚至叫證人丁○○直接撥打詹惟舜之電話洽購
    海洛因，顯然證人丁○○於偵查中、原審及本院審理時所證
    應堪採信，至被告前開所辯無非卸責之詞，尚難採信。
  5.被告雖辯稱伊與陳金池係一起合購海洛因云云，惟證人陳金
    池於偵查中已明確證述其確係向被告購買海洛因，有時被告
    親自拿海洛因到交易地點，有時被告派詹惟舜拿海洛因到交
    易地點等語，且依卷附上揭門號0000-000000號行動電話通
    訊監察譯文，證人陳金池確曾使用門號0000-000000號行動
    電話撥打被告所使用之上開門號行動電話，而與被告聯繫交
    易海洛因之細節如下：『95年10月4日10時58分許：「Ａ
    （戊○○）：喂！Ｂ（陳金池）：大仔喔！Ａ：是。Ｂ：前
    天晚上不足你知道嗎？Ａ：怎麼樣不足？Ｂ：08而已ㄟ！Ａ
    ：連袋子總數才08而已喔？Ｂ：實的啦！Ａ：好啦，我再補
    給你。Ｂ：可以喔？Ａ：對啦！Ｂ：晚一點我再過去。Ａ：
    你要是過來我再補給你。Ｂ：好。」（見警卷第31頁）；
    95年10月10日15時41分許：「Ｂ（陳金池）：大仔，你有在
    我們這邊嗎？Ａ（戊○○）：有啊，怎樣？Ｂ：41的要找你
    。Ａ：這樣喔，等一下打給你好嗎！Ｂ：好。」（見警卷第
    41頁）；95年10月11日16時32分許：「Ａ（戊○○）：我
    有留電話給我少年的，他過一下就會打給你。Ｂ（陳金池）
    ：好。Ａ：41嗎？Ｂ：對。Ａ：你直接拿給他就好了。Ｂ：
    好。」（見警卷第44頁）；95年10月12日7時5分許：「Ａ
    （戊○○）：你有在樓下嗎？Ｂ（陳金池）：有啊，到了快
    1個小時了。Ａ：抱歉，開門讓你上來。」（見警卷第45頁
    ）；95年10月30日22時16分許：「Ａ（戊○○）：喂！Ｂ
    （陳金池）：在德美路這間全家嗎？Ａ：對。Ｂ：我現在在
    這間的門口。Ａ：你再從美寮路這條進來，在閃黃燈這裡。
    Ｂ：閃黃燈？Ａ：美寮路下來，這裡有1支閃黃燈閃啊閃的
    有沒有？Ｂ：我還沒到美寮路。Ａ：你娘…在全家…斷訊。
    」（見警卷第59頁）；95年11月3日0時4分許：「Ａ（戊○○）：喂！Ｂ（陳金池）：大仔有在我們這邊嗎？Ａ：在
    市內ㄟ，要簽1支喔？Ｂ：對。Ａ：這樣我馬上打給你。Ｂ
    ：好。Ａ：我再叫我的少年的跟你約。Ｂ：好。」（見警卷
    第62 頁）；95年11月4日18時40分許：「Ａ（戊○○）：
    喂！Ｂ（陳金池）：你有在我們這裡嗎？Ａ：有啊，要回去
    了。Ｂ：差不多多久。Ａ：一樣嗎？我等一下打給你。Ｂ：
    好。Ａ：不會很久啦！」；95年11月4日18時41分許：「
    Ａ（戊○○）：喂！Ｂ（陳金池）：喂！Ａ：你再10分鐘到
    之前那個停車場你記得嗎？Ｂ：學校那裡嗎？Ａ：沒有啦！
    北環那裡啦！Ｂ：好。Ａ：你電話要換了啦！Ｂ：好。Ａ：
    在10 分鐘啦。」；95年11月4日18時52分許：「Ａ（戊○○）：喂！Ｂ（陳金池）：喂！Ａ：你還沒到喔！Ｂ：還沒
    ，要到了，我現在在和美街上。Ａ：全家好了。Ｂ：喔！」
    』（見警卷第64頁），顯示證人陳金池每次撥打電話予被告
    時，均直接向被告約定要購買海洛因之數量（即譯文中顯示
    之「08」、「簽1支」、「41」，此據證人陳金池於偵查中
    證述在卷）及交易地點，並無任何合購海洛因之表示，堪認
    證人陳金池於偵查中所證應堪採信，至被告前開所辯無非卸
    責之詞，不足採信。
  6.被告復辯稱伊只是無償提供楊宏志海洛因施用，地點是在楊
    宏志的家中，並未販賣云云，惟證人楊宏志於偵查中已明確
    證述其確曾向被告購買海洛因，後來被告要求其改撥打詹惟
    舜之行動電話，而與詹惟舜聯繫購買海洛因之細節等語，且
    依卷附上揭門號0000-000000號行動電話通訊監察譯文，證
    人楊宏志確曾使用門號0000-000000號行動電話撥打被告所
    使用之上開門號行動電話，而與被告聯繫交易海洛因之細節
    如下：『95年11月4日14時46分許：「Ａ（戊○○）：喂
    ！Ｂ（楊宏志）：大仔你在睡喔！Ａ：對啊！Ｂ：我小漢的
    啦！Ａ：小漢ㄟ？Ｂ：堯哥那裡有沒有？Ａ：喔！Ｂ：你有
    回來和美嗎？Ａ：什麼？Ｂ：沒有啦，想跟你借2千。Ａ：
    我在市內ㄟ。Ｂ：市內那裡？Ａ：我在秀傳這邊，楊漢民這
    邊。Ｂ：你有要回來嗎？Ａ：還沒ㄟ。Ｂ：你還沒要回來喔
    ！Ａ：對啊！Ｂ：那你大概幾點會回來？Ａ：可能要晚一點
    喔！Ｂ：還是我過去。Ａ：還是我叫人用過去。Ｂ：在哪裡
    ？Ａ：你要用的話3張會比較好喔！Ｂ：這樣喔！Ａ：對啊
    ！Ｂ：好啊！不然你叫他用好一點的。Ａ：好，你要用3張
    啦！Ｂ：好，那有空間嗎？Ａ：有啦！Ｂ：那要在哪裡？Ａ
    ：我叫他打給你。Ｂ：好。」（見警卷第62至63頁）；95
    年11月4日15 時1分許：「Ａ（戊○○）：喂！Ｂ（楊宏志
    ）：大仔喔，這沒加料吧？Ａ：沒有啦！Ｂ：這不能加料ㄟ
    ，不然就漏氣了，這是朋友捧場的。Ａ：你先用看看嗎？Ｂ
    ：不能加料ㄟ，不然就漏氣了。Ａ：你先用看看嗎，什麼加
    料？Ｂ：好啦！」（見警卷第63頁）；95年11月4日18時
    30分許：「Ａ（戊○○）：喂！Ｂ（楊宏志）：大仔喔！Ａ
    ：是。Ｂ：你回來了嗎？Ａ：還沒ㄟ。Ｂ：那…借6千會比
    較好嗎？Ａ：那都差不多。Ｂ：都差不多喔！Ａ：那都能用
    1倍以上啦！Ｂ：1倍以上喔，那你有沒動過的嗎？Ａ：都嘛
    有動過，哪有沒動過的。Ｂ：都會動喔！Ａ：不是說這樣啦
    ，多少會動的啦！Ｂ：我在家裡。Ａ：我在市內，不然去無
    毛的那裡喔，你有要去無毛那裡嗎？Ｂ：沒有，我沒要去那
    裡，我剛從那裡走而已。Ａ：這樣喔！Ｂ：不然你過來和美
    再打給我。Ａ：好。」（見警卷第63至64頁）；95年11月
    4日18時51分許：「Ａ（戊○○）：喂！Ｂ（楊宏志）：大
    仔你會很久嗎？人家在等你ㄟ。Ａ：不會啦！我馬上到了。
    Ｂ：好。」（見警卷第64頁）；95年11月4日18時59分許
    ：「Ａ（戊○○）：喂！Ｂ（楊宏志）：大仔喔！Ａ：你在
    哪裡？Ｂ：和頭路你知道嗎？Ａ：知道啊！我在弘裕（紡織
    廠）這裡。Ｂ：弘裕後面不是有幾間新蓋的房子「夢想家」
    ？Ａ：後面。Ｂ：不然你在弘裕那裡等我好了。Ａ：好。」
    （見警卷第64頁）；95年11月11日9時27分許：「Ａ（戊○○）：喂！Ｂ（楊宏志）：大仔你在睡喔！Ａ：對。Ｂ：
    你什麼時候回去睡。Ａ：現在ㄟ，怎樣？Ｂ：現在要那個啦
    ！Ａ：你打給那個。Ｂ：不要啦！我還是找你。Ａ：那就一
    樣的，什麼不要，你很奇怪ㄟ。Ｂ：那就沒有空間啊！Ａ：
    怎麼可能？Ｂ：跟他拿2次了，跟你拿給我的差很多。Ａ：
    怎麼可能？Ｂ：真的啦！Ａ：東西都是我包的，要用時先催
    一催。Ｂ：那都是之前的喔！Ａ：要用的時候先催一催，你
    聽的懂嗎，那個東西已經來2-3天了，催一催你聽的懂意思
    嗎？Ｂ：0960多少？Ａ：0000-000000。Ｂ：好。」 （見警
    卷第66頁），顯示證人楊宏志於95年11月 4日撥打電話予被
    告時，確與被告約定要購買海洛因之數量（即譯文中顯示之
    「3張」，此據證人楊宏志於偵查中證述在卷） 及交易地點
    （即彰化縣和美鎮○○路之「弘裕紡織廠」），之後於95年
    11 月11日， 證人楊宏志再度撥打電話予被告欲購買海洛因
    ，表示其已向詹惟舜買過2次海洛因，但品質不佳， 惟被告
    向其表示毒品均由其包裝，品質均相同，故仍請證人楊宏志
    撥打門號0000 -000000號行動電話（即詹惟舜持用之行動電
    話）購買海洛因等情，核與證人楊宏志於偵查時所證之情節
    相符，堪認證人楊宏志於偵查中所證應堪採信，至被告前開
    所辯當係卸責之詞，實難採信。
  7.證人楊宏志、陳金池雖於原審審理中翻異前詞，證人楊宏志
    改稱：伊不認識被告（後又改稱與被告不熟），卷附門號00
    00-000000號行動電話通訊監察譯文中，門號0000-000000號
    行動電話之使用人不是伊（後又改稱是伊），伊於偵查中因
    腦筋不清楚才亂說曾向被告購買海洛因云云，證人陳金池改
    稱：伊並未向被告購買海洛因，於偵查中是為了配合警察才
    亂說的云云。惟證人楊宏志於原審審理時所供反覆不一，已
    堪認其所述非真，再證人楊宏志、陳金池於偵查中對於渠等
    向被告購買海洛因之細節，證述相當明確，而渠等於原審審
    理時亦均表示於檢察官訊問時，渠等均係於自由意識下為陳
    述，則衡情渠等若非確曾向被告購買海洛因，焉能清楚供出
    上開交易海洛因之細節？何況渠等於偵查中所證，與卷附之
    門號0000-000000號行動電話通訊監察譯文亦大致相符 ，更
    堪認渠等於原審審理時翻異前詞，無非迴護被告之詞，尚難
    採信。另證人甲○○於本院審理時亦翻異前詞，改稱並未從
    被告戊○○那裡拿到毒品，毒品是別人送來的，不是被告戊○○云云。惟查證人甲○○於檢察官偵查中及原審審理時對
    於其與乙○○向被告購買海洛因之細節，供證相當明確，核
    與證人乙○○證述情節大致相符，並有甲○○以電話聯絡向
    被告購買海洛因之通訊監察譯文在卷可稽，證人甲○○於本
    院審理時並到庭證稱，通訊監察譯文中用紅筆寫的「八一」
    是三千元的量，「八一」是暗號，「我想跟你撥個一千」，
    就是我要跟他拿一千，也就是要跟他買一千元的海洛因，至
    於警詢卷第75頁所載「阿兄等一下再跟你處理2張」， 其中
    「2張」就是二千元，也就是二千元的海洛因等語（ 見本院
    卷第95頁、96頁），足見證人甲○○於偵查中及原審審理時
    所為向被告購買海洛因之證述，核與事實相符，堪予採信，
    其事後於本院審理時，翻異前供，改稱未從被告戊○○那裡
    拿到毒品云云，無非事後迴護被告之詞，尚非可採。至於證
    人詹惟舜雖於原審到庭證稱，被告並未交代伊將海洛因拿給
    別人云云（見原審卷(二)第7頁）， 然查證人詹惟舜確有與被
    告共同販賣海洛因等情，業據證人甲○○、乙○○、陳金池
    、丁○○、楊宏志等人分別於檢察官偵查中及證人甲○○、
    乙○○、丁○○於原審法院審理時到庭結證甚詳，其所為上
    開供述，顯係諉卸之詞，尚不得執為有利被告之認定。
  8.辯護人雖認證人甲○○、乙○○、丁○○於偵查及原審審理
    時所證，因前後不一，且關於交易海洛因之時間、地點等細
    節，與卷附之門號0000 -000000號行動電話通訊監察譯文有
    若干不一致之處，故均不足採信。惟按證人之陳述有部分前
    後不符，或相互間有所歧異時，究竟何者為可採，法院仍得
    本其自由心證予以斟酌，非謂一有不符或矛盾，即應認其全
    部均為不可採信（最高法院74年臺上字第1599  號判例參照
    ）。查證人甲○○、乙○○、丁○○對於渠等分別向被告購
    買海洛因之總次數、金額及交易地點等細節，於偵查及原審
    審理時所供或有出入，與卷附之門號0000- 000000號行動電
    話通訊監察譯文，亦有部分不符之處，而無法完全確定，然
    渠等確有向被告購買海洛因，於偵查及原審審理時前後所供
    均相一致，況渠等於向被告購買海洛因之時，原未預期將於
    日後指述被告之犯行，自不能期待證人刻意記憶各項細節，
    則上揭證人事後回憶，難免略有模糊之處，自不能因渠等證
    述之細節略有不同，即認其證言全不足採。何況證人甲○○
    、乙○○、丁○○與被告並無怨隙，應無蓄意構陷之理，復
    參諸卷附之門號0000-000000號行動電話通訊監察譯文， 亦
    顯示上揭證人確有向被告購買海洛因之情，更堪認渠等證述
    向被告購買海洛因等語，堪以採信，至辯護人前開所辯，則
    尚乏所據，自不足採。
  9.再證人甲○○、乙○○、陳金池、丁○○、楊宏志向被告購
    買海洛因之次數、金額，本院認定如下：
  (1)證人甲○○、乙○○於偵查中均證述自95年 9月間某日起，
    至96年1月中某日止，曾向被告購買海洛因數十次， 金額為
    1,000元至6,000元不等等語，而無從詳為確認正確之次數及
    數量，惟渠等於原審審理時已明確證述向被告購買海洛因之
    次數約為15次，證人甲○○復證述其中5次交易價格為3,000
    元之海洛因，4次交易價格為2,000元之海洛因 ，6次交易價
    格為1,000元之海洛因等語；再參諸卷附之門號0000-000000
    號行動電話通訊監察譯文， 於95年10月9日至同年11月24日
    間，證人甲○○與被告間已有約7次之交易海洛因紀錄， 金
    額1,000元至3,000元不等，復參諸卷附之「阿兄帳目一覽表
    」，顯示證人甲○○與被告於96年 1月7日至同年1月10日間
    ，亦有4次交易海洛因之紀錄， 核與證人甲○○於原審審理
    時所證述向被告購買海洛因之次數及數量大致相符，是以本
    院認證人甲○○於原審審理時所證應與事實相符而堪採信。
  (2)證人陳金池於偵查中證述其自95年9月間某日起， 至同年11
    月4日止，向被告購買海洛因10次，每次均購買4分之 1錢、
    價格為6,000元之海洛因等語，復參諸卷附之門號0000-0000
    00號行動電話通訊監察譯文，於95年10月4日至同年11月4日
    間，證人陳金池與被告間已有約7次之交易海洛因紀錄， 每
    次交易數量均為重量4分之1錢之海洛因，核與證人陳金池於
    偵查中所證述向被告購買海洛因之次數及數量大致相符，顯
    然證人陳金池於偵查中所證應與事實相符而堪採信。
  (3)證人丁○○於偵查中證述其曾向被告購買海洛因5次 ，其中
    1次購買價格為3,000元之海洛因，餘4次購買價格為1,000元
    之海洛因等語，其於原審審理時改稱向被告僅購買約 2次海
    洛因，每次均購買價格為1,000元之海洛因等語。 然其於本
    院審理時則到庭結證稱，其於95年10月 6日與被告以行動電
    話聯絡後，在鹿港鎮○○路向被告購買2000元的海洛因，另
    於95年11月17日曾打電話要向被告買3000元的海洛因，被告
    叫伊打電話與綽號叫「阿弟仔」的詹惟舜聯絡，就如伊於偵
    查中所說的，這次有買了3000元的海洛因，是在和美交易等
    語（見本院卷第97頁正、背面，並參見偵查卷第61頁），觀
    諸卷附之門號0000-000000號行動電話通訊監察譯文 （見警
    卷第35頁、71頁），被告確曾先後於95年10月6日、 同年11
    月17日各販賣海洛因1次予證人丁○○無訛， 核與證人丁○○於本院審理時所證相符，是以關於被告販賣海洛因予證人
    丁○○之次數，本院認定為2次；關於數量部分， 上揭通訊
    監察譯文已明確顯示第1次係交易價格為2,000元之海洛因（
    渠等以「02」為暗號），第2次則係交易價格為3,000元之海
    洛因，是以關於被告販賣海洛因予證人丁○○之數量，本院
    即依上揭通訊監察譯文認定之，至證人丁○○於偵查中、原
    審及本院審理時所證而與上揭認定不符之處，應係因記憶不
    清所致，附此敘明。
  (4)證人楊宏志於偵查中證述其曾向被告購買海洛因約6次， 數
    量為500元至3,000元不等， 復參諸卷附之門號0000-000000
    號行動電話通訊監察譯文， 被告確曾於95年11月4日販賣海
    洛因1次予證人楊宏志，交易數量為價格為3,000元之海洛因
    ，顯然該6次交易中， 至少有1次係交易價格為3,000元之海
    洛因，至其餘5次交易，因證人楊宏志係與詹惟舜聯繫 ，而
    無相關之通訊監察譯文可佐，故本院依罪疑唯輕原則，認交
    易之數量均為價格500元之海洛因。
 10.按我國查緝販賣毒品海洛因執法甚嚴，對於販賣海洛因者尤
    科以重度刑責，又販賣海洛因既係違法行為，當非可公然為
    之，亦無公定價格，且容易分裝並增減份量，而每次買賣之
    價量，可能隨時依雙方關係深淺、資力、需求量及對行情之
    認知、來源是否充裕、查緝是否嚴謹、購買者被查獲時供述
    購買對象之可能風險之評估等情形，而異其標準，非可一概
    而論；販賣之利得，除被告坦承犯行或價量俱臻明確外，委
    難察得實情，販賣之人從價差或量差中牟利之方式雖異，其
    意圖營利之販賣行為則同一。是以因海洛因量微價高，販賣
    者率有暴利可圖，茍非意圖販賣營利，一般人焉有可能甘冒
    重度刑責而販賣海洛因，是被告有販賣海洛因意圖營利之犯
    意，自亦足認定。綜上，本件事證已臻明確，被告上開販賣
    第一級毒品海洛因之犯行，堪以認定。
三、訊據被告戊○○對於其先後於95年11月23日及同年12月19日
    在彰化市○○路黃昏市場旁邊龐宗玲租屋處外面分別轉讓甲
    基安非他命各一次給黃登賢，以及於95年12月20日在彰化縣
    和美鎮○○路被告戊○○之租屋處，一次轉讓海洛因及甲基
    安非他命兩種毒品給黃登賢施用之事實，供承不諱，核與卷
    附通訊監察譯文記載黃登賢於95年11月23日、同年12月19日
    及同年12月20日，均曾以行動電話與被告聯絡，向被告索取
    毒品之情節相符（電話中均以「硬的」、「公的」或「男的
    」等語，作為毒品的暗號，參見警卷第74、82、88頁），另
    被告上開轉讓第一級毒品海洛因及第二級毒品兼禁藥甲基安
    非他命之犯行，除據被告自承在卷外，並據證人黃登賢於偵
    查中結證甚詳，且證人黃登賢於偵查中亦指認被告照片即為
    轉讓其海洛因及甲基安非他命之人， 有指認照片1張附卷可
    稽，堪認被告此部分之自白與事實相符，是以被告此部分犯
    行之事證已臻明確。至於被告轉讓毒品之數量，證人黃登賢
    於警詢中已證述被告曾2次將重量約4分之 1錢之甲基安非他
    命轉讓予伊，另1次則將價格約500元之海洛因及重量約 4分
    之1錢之甲基安非他命轉讓予伊等語明確（見偵查卷第42 至
    43頁），被告於原審審理時亦坦承上情，本院即依此認定之
    。被告於本院審理雖辯稱，其轉讓毒品海洛因及甲基安非他
    命給黃登賢的數量只有一點點，沒有黃登賢講的那麼多云云
    ，核係避就之詞，尚非可採，其轉讓毒品海洛因及甲基安非
    他命之事證至臻明確，犯行堪以認定，應予依法論科。
、論罪科刑情形：
一、按海洛因、甲基安非他命分別為毒品危害防制條例第2條第2
    項第1款、第2款所列管之第一級、第二級毒品，不得非法持
    有、轉讓及販賣，是核被告戊○○所為，其販賣海洛因予甲○○、乙○○、陳金池、丁○○及楊宏志等人，係犯毒品危
    害防制條例第4條第1項之販賣第一級毒品罪。被告持有第一
    級毒品海洛因之低度行為，應為販賣之高度行為所吸收，不
    另論罪。被告與共犯詹惟舜間，就事實欄所示之95年10月間
    某日起至96年1月初某日止之販賣海洛因犯行， 有犯意之聯
    絡及行為之分擔，均為共同正犯。又刑事法若干犯罪行為態
    樣，本質上原具有反覆、延續實行之特徵，立法時既予特別
    歸類，定為犯罪構成要件之行為要素，則行為人基於概括之
    犯意，在密切接近之一定時、地持續實行之複次行為，倘依
    社會通念，於客觀上認為符合一個反覆、延續性之行為觀念
    ，於刑法評價上，即應僅成立一罪，學理上所稱「集合犯」
    之職業性、營業性或收集性等即具有重複特質之犯罪均屬之
    ，例如經營、從事業務、收集、販賣、製造、散布等行為概
    念者是（最高法院95年度臺上字第1079號判決足資參照）；
    而販毒者於購入毒品後，其罪固已成立，惟其為牟暴利，必
    再於密接時空下反覆為出售行為，是毒品危害防制條例第 4
    條第1項之販賣第一級毒品罪，本質上即具有反覆性。 本案
    被告意圖營利，於密切接近之時、地，販賣第一級毒品海洛
    因多次，顯係出於反覆、延續販賣海洛因之單一行為決意至
    明，在行為概念上，其多次販賣海洛因之行為，應評價認係
    包括一罪之「集合犯」。檢察官於起訴書認應成立接續犯，
    尚有誤會。
二、甲基安非他命為毒品危害防制條例第2條第2項第 2款所列管
    之第二級毒品，不得非法持有、轉讓，同時亦為藥事法所管
    制之禁藥，不得非法轉讓。被告明知為禁藥甲基安非他命而
    轉讓予黃登賢，依藥事法第83條第1項規定， 應處七年以下
    有期徒刑，得併科新台幣五百萬元以下罰金，又其轉讓第二
    級毒品甲基安非他命之行為，依毒品危害防制條例第8條第2
    項規定，應處六月以上五年以下有期徒刑，得併科新台幣七
    十萬元以下罰金，此為法規競合，應擇一適用而藥事法第83
    條第1項係於93年4月21日修正公布，同年月23日施行，為毒
    品危害防制條例之後法。而毒品之範圍尚包括影響精神物質
    與其製品。而藥事之管理，亦非僅止於藥品之管理。毒品未
    必係經公告之禁藥，禁藥亦未必為毒品。毒品危害防制條例
    與藥事法二者，並無必然之特別法與普通法關係。故除有轉
    讓之第一級毒品、第二級毒品達毒品危害防制條例第8條第6
    項之一定數量，經依法加重後之法定刑較藥事法第83條第 1
    項之法定刑為重之情形外，因藥事法第83條第 1項為後法，
    且為重法，應優先適用藥事法處罰。（臺灣高等法院暨所屬
    法院94年11月25日94年法律座談會刑事類提案第 8號決議參
    照）復按毒品危害防制條例第8條第6項規定，轉讓毒品達一
    定數量者，加重其刑至2分之1，其標準由行政院定之。而依
    行政院於93年1月7日發布之「轉讓持有毒品加重其刑之數量
    標準」第2條第2項規定，轉讓第二級毒品達淨重10公克以上
    者，始應加重其刑至二分之一，被告三次轉讓甲基安非他命
    之數量，均僅各約四分之一錢，尚未達到應加重其刑之標準
    ，則藥事法第83條第1項之規定，既為重法，又係後法， 依
    重法優於輕法，後法優於前法之原則，自應優先適用藥事法
    第83條第1項之規定予以論處， 起訴書認被告轉讓甲基安非
    他命之犯行，係犯毒品危害防制條例第8條第2項之罪，起訴
    法條尚有未洽，應予變更。又被告轉讓第一級毒品海洛因，
    核係犯毒品危害防制條例第8條第1項之轉讓第一級毒品罪。
    被告持有海洛因、甲基安非他命之低度行為，應各為轉讓之
    高度行為所吸收，均不另論罪。又查「集合犯」之犯罪，並
    非所有反覆實行之行為，皆一律認為包括一罪，仍須從行為
    人之主觀犯意，自始係基於概括性，行為之時、空上具有密
    切關係，且依社會通念認屬包括之一罪為合理適當者，始足
    當之，否則仍應依實質競合予以併合處罰。經查被告第一次
    轉讓甲基安非他命，係在95年11月23日，第二次則係在同年
    12月19日，二者相距達二十餘日，並無時、空之密接性，而
    其第三次轉讓之毒品為海洛因及甲基安非他命，與第一、二
    次所轉讓者均僅有甲基安非他命，亦不盡相同，且依被告供
    稱，是黃登賢向我要，我才給他的（見本院卷第117頁） ，
    顯見被告先後三次轉讓行為，乃係各別起意所為，其主觀犯
    意並非自始基於概括性，尚與「集合犯」之成立要件有間，
    其先後三個轉讓之獨立犯行，均應與上開販賣第一級毒品罪
    ，予以分論併罰。檢察官認被告先後三次轉讓行為，為接續
    犯，不無誤會。又被告於95年12月20日，以一個轉讓行為，
    同時轉讓海洛因及甲基安非他命予黃登賢，係一行為觸犯數
    罪名，為想像競合犯，應依刑法第55條之規定，從一重之轉
    讓第一級毒品罪處斷。
三、查被告前於88年間曾因違反槍砲彈藥刀械管制條例案件，經
    原審法院判處有期徒刑5年確定，而其入監服刑後，於91年1
    月10日因假釋付保護管束而出監， 於93年3月17日因保護管
    束期滿未經撤銷而視為執行完畢等情，有臺灣彰化地方法院
    檢察署刑案資料查註紀錄表及臺灣高等法院被告前案紀錄表
    各1份在卷可按，其受此有期徒刑執行完畢後，5年以內再故
    意犯本件有期徒刑以上之罪， 應依刑法第47條第1項之規定
    論以累犯，且除法定刑為死刑或無期徒刑部分，依法不得加
    重外，其餘均加重其刑。又查販賣第一級毒品罪之法定本刑
    為死刑或無期徒刑，被告販賣第一級毒品海洛因所得款項共
    計僅99500元，犯罪所得非鉅，販賣數量不多， 相對於長期
    大量販賣毒品之大毒梟而言，被告對社會治安及國民健康之
    危害較小，較之販賣毒品動輒達公斤以上數量者，情節較輕
    ，倘亦處以死刑或無期徒刑，毋寧過重，且無從與前開大毒
    梟之惡行有所區隔，是其犯罪情狀相較於法定之重刑，在客
    觀上足以引起一般人之同情，情輕法重，情節尚堪憫恕，爰
    依刑法第59條之規定，酌量減輕其刑。
四、原審以被告犯行明確，予以論科，固非無見。惟查：(1)本件
    檢察官起訴被告自95年10月起，至同年11月17日止，販賣海
    洛因5次予丁○○，其中1千元3次、2千元1次、3千元1次，
    原判決認定被告販賣海洛因2次予丁○○，1次為2千元、1次
    為3千元，而對於檢察官所起訴被告販賣1千元海洛因予丁○○3次之犯行，則恝置不論，尚未有洽。(2) 原審以被告戊○○犯罪情狀並無足以引起一般同情之客觀情狀，而未依刑法
    第59條酌減其刑，尚有未當。(3)被告轉讓甲基安非他命予黃
    登賢，應依藥事法第83條第1項之轉讓禁藥罪予以論處， 原
    判決認係犯毒品危害防制條例第8條第2項之轉讓第二級毒品
    罪，其適用法則，亦有未當。(4)被告先後三次轉讓禁藥及毒
    品犯行，應予分論併罰，原判決認屬集合犯，亦有未合。被
    告上訴意旨，否認有販賣第一級毒品海洛因犯行，並指摘原
    審就轉讓毒品部分量刑過重，雖均無理由，惟檢察官上訴意
    旨，指摘原判決就被告轉讓甲基安非他命部分，適用法則不
    當，則為有理由，且原判決並有上開可議之處，自屬無可維
    持，應由本院將原判決撤銷改判。爰審酌被告所為造成毒品
    海洛因流通氾濫，戕害國民身心健康，對於社會治安造成負
    面影響，又於本院審理時仍一再飾詞否認販賣毒品海洛因犯
    行，態度不佳，惟對於轉讓毒品及禁藥部分，尚能坦白認錯
    ，及其販賣毒品海洛因之期間、次數、數量，暨其各次轉讓
    毒品、禁藥之數量，以及被告犯罪之動機、目的、手段暨其
    品行、智識程度等一切情狀，分別量處如主文第二項所示之
    刑。又被告犯罪時間在96年 4月24日以前，所犯藥事法第83
    條第1項之罪及毒品危害防制條例第8條第1項之罪， 其宣告
    刑均在有期徒刑一年六月以下，合於減刑條件，均依中華民
    國96年罪犯減刑條例第2條第1項第3款， 減其刑期二分之一
    ，分別如主文第二項所示，並與不得減刑之販賣第一級毒品
    罪所宣告之刑，合併定其應執行之刑如主文第二項所示。扣
    案之第一級毒品海洛因4包（合計淨重0.59公克）， 係查獲
    之第一級毒品，應依毒品危害防制條例第18條第 1項前段之
    規定宣告沒收銷燬之。末按毒品危害防制條例第19條第 1項
    規定，犯販賣毒品罪者，其犯罪所得之財物均沒收之，係採
    義務沒收主義，故販賣毒品所得之對價，不問其中成本若干
    ，利潤多少，均應全部諭知沒收，貫徹政府查禁煙毒之決心
    ，以符立法本旨（最高法院91年度臺上字第2419號判決意旨
    參照）。查本案扣案之現金175,000元， 雖證人龐宗玲於偵
    查中表示係其所有，請求發還云云，惟依證人龐宗玲因無資
    力而依附於被告之租屋處，又依證人裴日康、葉永豐於偵查
    中之證述（見偵查卷第21至22頁、26至27頁），並不能證明
    上開扣案之現金175,000元係證人龐宗玲所有， 而警方查獲
    被告戊○○時，有查到現金175,000元， 當時被告戊○○有
    說這些錢是他的，才由被告戊○○在扣押物品目錄表上簽名
    ，當時龐宗玲也有在場，並未表示異議等情，業據證人即查
    獲之警員己○○於本院審理時到庭結證明確（見本院卷第93
    至94頁），並有經被告戊○○簽名確認之扣押物品目錄表在
    卷可稽（見警卷第11頁），顯然上開扣案之現金應係被告所
    有無訛，又查本件被告販賣第一級毒品海洛因所得之對價總
    共為99,500元，依上開說明及毒品危害防制條例第19條第 1
    項之規定，自應從被告上開扣得之現金內予以宣告沒收。
    至其餘之扣案物，因與本案無涉，爰不另為沒收之諭知。又
    被告販賣毒品所得之財物，既應從扣案之現金中予以沒收，
    已無全部或一部不能沒收之問題，自無庸為以其財產抵償之
    諭知，附此敘明。
肆、不另諭知無罪部分：
一、公訴意旨另以：被告戊○○自95年10月間起，至同年11月17
    日止，由被告出面或囑其小弟詹惟舜出面進行交易，先後在
    彰化縣鹿港鎮、和美鎮內之不詳地點，販賣金額各為 1千元
    之海洛因予丁○○三次，認被告涉犯毒品危害防制條例第 4
    條第1項罪嫌，而與前開論罪科刑之販賣第一級毒品部分 ，
    有接續犯之一罪關係云云。（起訴書記載被告販賣毒品海洛
    因予甲○○、乙○○「數十次」，業經檢察官當庭更正為「
    15次」，與原審判決及本院認定之次數相同；又起訴書記載
    被告販賣海洛因予楊宏志「約6、7次」，亦經檢察官當庭更
    正為「6次」，亦與原審及本院認定之次數相同，有本院 97
    年 5月14日審判筆錄可稽，該二部分自無庸再為不另諭知無
    罪之論述，附此敘明）。
二、按犯罪事實應依證據認定之，無證據不得認定犯罪事實；又
    不能證明被告犯罪或其行為不罰者，應諭知無罪之判決，刑
    事訴訟法第154條第2項、第301條第1項分別定有明文。又所
    謂認定犯罪事實之證據，係指足以認定被告確有犯罪行為之
    積極證據而言，該項證據自須適合於被告犯罪事實之認定，
    始得採為斷罪之資料；且如未能發現相當確實證據，或證據
    不足以證明，自不能以推測或擬制之方法，以為裁判之基礎
    ；而認定犯罪事實所憑之證據，雖不以直接證據為限，間接
    證據亦包括在內，然而無論直接證據或間接證據，其為訴訟
    上之證明，須於通常一般人均不致有所懷疑，而得確信其為
    真實之程度者，始得據為有罪之認定，倘其證明尚未達到此
    一程度，而有合理之懷疑存在時，即難遽採為不利被告之認
    定（最高法院76年台上字第4986號判例參照）。另刑事訴訟
    法第161條第1項規定：檢察官就被告犯罪事實，應負舉證責
    任，並指出證明之方法。因此，檢察官對於起訴之犯罪事實
    ，應負提出證據及說服之實質舉證責任。倘其所提出之證據
    ，不足為被告有罪之積極證明，或其指出證明之方法，無從
    說服法院以形成被告有罪之心證，基於無罪推定之原則，自
    不能為被告有罪之判決。本件公訴人認被告有上開三次販賣
    毒品海洛因犯行，無非係以證人丁○○於警詢及偵查中之證
    述及卷附通訊監察譯文為依據。惟查證人丁○○於警詢之證
    述，屬被告以外之人於審判外向司法警察所為之言詞供述，
    且辯護人認此部分不具有證據能力，故依刑事訴訟法 第159
    條第1項之規定，此部分應不具有證據能力， 而丁○○固於
    偵查中證稱，其共向被告購買5次毒品海洛因云云， 然其於
    本院審理時到庭結證稱，渠共向被告購買2次海洛因， 第一
    次買2千元，是向被告本人購買，第二次買3千元，被告叫伊
    打電話與「阿弟仔」詹惟舜聯絡後完成交易，除了這兩次之
    外，沒有再向被告買過海洛因等語明確（見本院卷第97至98
    頁），且依卷附通訊監察譯文，亦僅能證明被告於95年10月
    6日及同年11月17日各販賣一次毒品海洛因予丁○○， 價錢
    分別為2千元及3千元（見警卷第35頁、71頁），並無資料足
    認被告另有販賣3次1千元的海洛因予丁○○，應認證人丁○○於本院之證述與事實相符，此外，復查無其他積極證據足
    認被告有公訴人所起訴之販賣3次1千元海洛因予丁○○之情
    事，應認被告此部分被訴犯罪尚屬證明，惟公訴人認此部分
    與前開論罪科刑之販賣第一級毒品罪，有接續犯之一罪關係
    ，故不另為無罪之諭知。
據上論斷，應依刑事訴訟法第369條第1項前段、第364條、第299
條第1項前段、第300條，毒品危害防制條例第4條第1項、 第8條
第1項、第18條第1項前段、第19條第1項，藥事法第83條第1項，
刑法第11條前段、第28條、第55條、第47條第 1項、第59條、第
51條第5款，中華民國96年罪犯減刑條例第2條第1項第3款、 第7
條，判決如主文。
本案經檢察官丙○○到庭執行職務。
中    華    民    國    97    年    5     月    28    日
            刑事第二庭  審判長法  官  李  璋  鵬
                              法  官  胡  森  田
                              法  官  蕭  錦  鍾
上列正本證明與原本無異。
如不服本判決應於收受本判決後10日內向本院提出上訴書狀，其
未敘述上訴理由者，並得於提起上訴後10日內向本院補提理由書
狀（均須按他造當事人之人數附繕本）「切勿逕送上級法院」。
                              書記官  陳  慈  傳
中    華    民    國    97    年    5     月    30    日


司法院資訊處製作；財團法人民間司法改革基金會備份。
